臺灣橋頭地方法院刑事判決　　　　　　 110年度簡上字第66號
上　訴　人
即　被　告　許冠澤



上列上訴人即被告因詐欺案件，不服本院橋頭簡易庭中華民國11
0 年1 月19日109 年度簡字第2595號第一審簡易判決（原聲請簡
易判決處刑案號：109 年度偵字第6553號），提起上訴，本院管
轄之第二審合議庭判決如下：
    主  文
上訴駁回。
    事  實
一、許冠澤明知其無支付計程車車資之資力與意願，竟意圖為自
    己不法之所有，基於詐欺得利之犯意，於民國109 年4 月29
    日4 時48分許，在址設高雄市○○區○○路0 號之義大醫療
    財團法人義大醫院前，向駕駛車牌號碼為000-00號計程車司
    機蘇連福借用門號為0000000000號之行動電話撥打予身分不
    詳之友人，確認搭車目的地為高雄市左營區新莊一路之「觀
    山觀海大樓」，使蘇連福陷於錯誤，誤認許冠澤有支付車資
    之能力及意願，遂駕駛計程車搭載許冠澤抵達前開大樓，車
    資為新臺幣（下同）500 元。嗣因許冠澤沒錢支付車資，乃
    向蘇連福佯稱：要上去找「阿嬤」拿錢云云，蘇連福遂讓許
    冠澤下車，並持續在該址等候，然許冠澤進入該大樓後並未
    返回給付車資予蘇連福，而以此方式詐得蘇連福提供計程車
    載運服務之財產上不法利益。後蘇連福尋找許冠澤未果，始
    知受騙。
二、案經蘇連福告訴暨高雄市政府警察局左營分局報告臺灣橋頭
    地方檢察署檢察官偵查後聲請簡易判決處刑。
    理  由
一、程序部分
  ㈠按被告於第二審經合法傳喚，無正當之理由不到庭者，得不
    待其陳述，逕行判決；對於簡易判決不服而上訴者，得準用
    上開規定，刑事訴訟法第371 條、第455 條之1 第3 項分別
    定有明文。被告許冠澤經本院合法傳喚乙節，有本院送達證
    書2 份在卷可憑（簡上卷第216 頁、第222 頁），其於審判
    期日無正當理由未到庭，依首揭規定，本院自得不待其陳述
    ，由檢察官一造辯論而為判決，合先敘明。
  ㈡次按被告以外之人於審判外之言詞或書面陳述，除法律有規
    定者外，不得作為證據；被告以外之人於審判外之陳述，雖
    不符刑事訴訟法第159 條之1 至第159 條之4 等條規定，而
    經當事人於審判程序同意作為證據，法院審酌該言詞陳述或
    書面陳述作成時之情況，認為適當者，亦得為證據；當事人
    、代理人或辯護人於法院調查證據時，知有第159 條第1 項
    不得為證據之情形，而未於言詞辯論終結前聲明異議者，視
    為有前項之同意，刑事訴訟法第159 條第1 項、第159 條之
    5 分別定有明文。查本判決所引用屬於傳聞證據之部分，均
    已依法踐行調查證據程序，而檢察官於本院審理時，已明示
    同意有證據能力（簡上卷第246 頁），至被告未曾敘明其對
    證據能力是否爭執，經合法通知後亦未到庭就證據能力部分
    陳述意見，業如前述，堪認被告未於本案言詞辯論終結前就
    傳聞證據之證據能力聲明異議，依上開規定，應有證據能力
    。
二、上開犯罪事實，業經被告於審理中坦白承認（簡上卷第180
    頁），經核與證人即告訴人蘇連福於警詢及偵查中之證詞大
    致相符（警卷第4 頁至第6 頁；偵卷第39頁至第40頁、第77
    頁至第83頁），並有告訴人駕駛計程車之車輛詳細資料報表
    、高雄市政府警察局左營分局偵查隊譯文表各1 份及告訴人
    提供之手機通話錄音光碟1 片在卷可稽（警卷第18頁；偵卷
    第87頁），足認被告之任意性自白與事實相符，堪以採信。
    綜上，本案事證明確，被告上開犯行洵堪認定，應依法論科
    。
三、按刑法第339 條第1 、2 項分別規定詐欺取財罪及詐欺得利
    罪，前者之行為客體係財物，後者則指取得債權、免除債務
    、延期履行債務或提供勞務等財物以外之財產上不法利益（
    最高法院86年度台上字第3534號判決意旨參照）。次依一般
    生活經驗及交易常態，乘客搭乘計程車，在通常觀念上即認
    為該乘客有意願並具有資力支付車資，若無資力與意願，仍
    隱匿該情，使計程車駕駛陷於錯誤而提供載送服務，自屬利
    用該駕駛之錯誤以獲取載送服務之財產上不法利益。查被告
    明知其無資力支付車資，竟仍要求告訴人駕駛計程車載送其
    至指定處所，核被告所為，係犯刑法第339 條第2 項之詐欺
    得利罪。
四、又被告前因侵占、恐嚇取財得利案件，經臺灣高雄地方法院
    分別以106 年度簡字第3959號、第3547號判處有期徒刑2 月
    、8 月，嗣經同院以108 年度聲字第1158號裁定應執行有期
    徒刑9 月確定，於108 年11月18日執行完畢等情，有臺灣高
    等法院被告前案紀錄表1 份在卷可考（簡上卷第226 頁至第
    240 頁），是被告受徒刑執行完畢後，5 年以內故意再犯本
    件有期徒刑以上之罪，符合累犯之規定。惟考量被告上開所
    犯之罪與本案所犯之詐欺得利罪間，罪質不同，侵害法益亦
    有別，難認被告本次再犯時主觀上有特別惡性及對刑罰反應
    薄弱等情事，若予加重最低本刑，顯使被告所受刑罰超過其
    所應負罪責，爰參酌大法官釋字第775 號解釋意旨，不予加
    重其最低本刑。
五、原審以本案犯罪事證明確，並審酌被告仍值青壯年，非毫無
    謀生能力，卻在明知無資力支付車資之情況下，仍搭乘告訴
    人駕駛之計程車，藉以獲取載送服務利益，所為實不足取；
    衡以其迄今未賠償告訴人所受損失，並考量被告行使詐術所
    得財產上利益之不法數額，及告訴人所受損失之程度；暨被
    告高職肄業之教育程度、勉持之家庭經濟狀況及犯後態度等
    一切情況，量處拘役5 日，如易科罰金，以新臺幣1 千元折
    算1 日。另就沒收部分，考量被告本次搭車車資為500 元，
    等同被告獲得相當於車資之載送利益，故其本件犯罪所得應
    為500 元，且迄未返還或賠償予告訴人，自應依刑法第38條
    之1 第1 項前段、第3 項規定，宣告沒收，並於全部或一部
    不能沒收或不宜執行沒收時，追徵其價額。經核原審認事、
    用法、沒收，均無不合，量刑亦已斟酌刑法第57條各款所列
    情狀，而未逾越法定範圍或濫用職權，應屬適當。
六、被告雖以原審量刑過重為由提起上訴，惟關於刑之量定，係
    實體法上賦予法院得自由裁量之事項，倘其未有逾越法律所
    規定之範圍，或濫用其權限，即不得任意指摘為違法。且在
    同一犯罪事實與情節，如別無其他加重或減輕之原因，下級
    審量定之刑，亦無過重或失輕之不當情形，則上級審法院對
    下級審法院之職權行使，原則上應予尊重（最高法院75年度
    台上字第7033號、85年度台上字第2446號判決要旨參照）。
    是法律賦予審判者自由裁量權，雖此項裁量權之行使，並非
    得以任意或自由為之，但其內涵、表現，端賴法官於個案審
    判時，依個案事由加以審酌，倘無裁量濫用情事，要難謂其
    有不當之處。查被告上訴後雖坦承犯行，然其於警詢、偵查
    及原審中均否認犯行，已與自始至終坦承犯行之情況有別，
    於量刑上自應有所區隔，非謂被告一坦承犯行，即均應一概
    給予較輕之量刑。況被告自案發後迄本院一造辯論終結為止
    ，已經過相當時日，然均未見其陳報任何和解結果，難認有
    積極彌補犯罪所生損害之意。經本院斟酌全案卷證後，認原
    審判決已審酌被告之犯罪情節、詐得利益之數額、犯後態度
    、教育程度、經濟狀況、未與告訴人達成和解等各項量刑因
    素，予以綜合考量，並無裁量濫用或疏忽未論之情事，難謂
    有量刑過重之情，且迄本院審理時，原審之量刑基礎亦未有
    變動，故原審認事、用法、沒收及量刑之宣告，均無違誤，
    堪可維持。從而，被告以上開理由指摘原審判決不當，為無
    理由，應予駁回。
據上論斷，依刑事訴訟法第455 條之1 第1 項、第3 項、第371
條、第368 條，判決如主文。
本案經檢察官嚴維德聲請簡易判決處刑，檢察官王聖豪到庭執行
職務。
中    華    民    國   110     年    10    月    6    日
                  刑事第二庭    審判長法  官  黃右萱
                                      法  官  姚怡菁
                                      法  官  楊凱婷
以上正本證明與原本無異。
不得上訴。
中    華    民    國   110    年    10    月    7     日
                                      書記官  許雅如
附錄本案論罪科刑法條：
刑法第339 條
意圖為自己或第三人不法之所有，以詐術使人將本人或第三人之
物交付者，處5 年以下有期徒刑、拘役或科或併科50萬元以下罰
金。
以前項方法得財產上不法之利益或使第三人得之者，亦同。
前二項之未遂犯罰之。